臺灣高等法院刑事判決
111年度上訴字第2832號
上  訴  人  
即  被  告  蔡明賢


選任辯護人  王淑琍律師(法扶律師)          
上列上訴人即被告因違反毒品危害防制條例案件，不服臺灣新北
地方法院111年度訴字第93號，中華民國111年5月31日第一審判
決（起訴案號：臺灣新北地方檢察署110年度偵字第46195號），
提起上訴，本院判決如下：
    主  文
上訴駁回。
    事  實
一、蔡明賢明知甲基安非他命係毒品危害防制條例所列之第二級
    毒品，依法不得販賣及持有，竟意圖營利，基於販賣第二級
    毒品之犯意，以其持有APPLE廠牌之門號0000000000號行動
    電話登入LINE通訊軟體作為與李文棋聯絡販賣毒品工具，分
    別於附表所示之時間，在新北市○○區○○路00巷0弄00號5樓租
    屋處，販賣如附表所示數量、價格之第二級毒品甲基安非他
    命予李文棋，並完成交易以牟利。嗣為警查獲李文棋持有第
    二級毒品，經搜索其手機發現與蔡明賢之對話紀錄，始悉上
    情。
二、案經臺北市政府警察局中山分局報請臺灣新北地方檢察署檢
    察官偵查起訴。　　
    理  由
壹、證據能力
一、按被告以外之人於偵查中向檢察官所為之陳述，除顯有不可
    信之情況者外，得為證據，刑事訴訟法第159條之1第2項定
    有明文。查證人李文棋以證人身分證述，在偵查中向檢察官
    所為之陳述，經具結擔保其信憑性，並無顯不可信之情況，
    且於原審審理時，已基於證人地位、經合法具結、並在賦予
    被告及其辯護人對質詰問機會之情形下為證述，且無顯不可
    信之情事，證人李文棋於偵查中向檢察官所為之證述，自應
    有證據能力。
二、被告以外之人於審判外之陳述，雖不符刑事訴訟法第159條
    之1、159條之2、159條之3、159條之4等規定，而經當事人
    於審判程序同意作為證據，法院審酌該言詞陳述或書面陳述
    作成時之情況，認為適當者，亦得為證據。當事人、代理人
    或辯護人於法院調查證據時，知有第159條第1項不得為證據
    之情形，而未於言詞辯論終結前聲明異議者，視為有前項之
    同意，刑事訴訟法第159條之5定有明文。本案當事人及辯護
    人就下述其餘供述證據方法之證據能力，於言詞辯論終結前
    均未於言詞辯論終結前聲明異議，而經本院審酌各該證據方
    法之作成時，並無其他不法之情狀，均適宜為本案之證據，
    依刑事訴訟法第159條之5之規定，有證據能力。
三、至於其餘資以認定本案犯罪事實之非供述證據，亦查無違反
    法定程序取得之情形，依刑事訴訟法第158條之4反面規定，
    應具證據能力。
貳、實體方面
一、訊據被告矢口否認有何販賣第二級毒品之犯行，辯稱：附表
    編號1、2部分，雖有打電話、見面，證人李文棋雖有跟伊聯
    絡要拿甲基安非他命，但伊沒毒品給證人李文棋；附表編號
    3部分，是免費送給證人李文棋的，是轉讓毒品、轉讓禁藥
    云云。其辯護人為其辯稱：被告與證人李文棋之對話 ，被
    告都清楚講明沒有毒品，關於9月14日該次對話被告也有跟
    證人李文棋說沒有要拿錢云云。惟查：
　㈠證人即毒品買受人李文棋於偵查中證稱：伊有跟暱稱「肉肉
    」的被告購買甲基安非他命，附表編號1部分，是伊要跟被
    告買甲基安非他命，交易時間是110年8月14日17時至18時許
    下班後過去被告中和住處，以新臺幣（下同）2,500至3,000
    元跟被告買1克，對話中說「4」，但實際交易是1公克。附
    表編號2部分，是在110年8月22日8時59分許，在被告住處，
    以2,500至3,000元價格向被告購買甲基安非他命1克，用現
    金交易，一手交錢一手交貨。附表編號3部分，當天伊要趕
    去上班，騎車到被告家交易，被告只賣0.5公克，伊給被告1
    ,500元，交易時間就是110年9月14日7點39分左右等語（見1
    10年度他字第7209號偵查卷第135至141頁），核與證人李文
    棋於原審審理時之證述大致相符（見原審卷第137至158頁）
    。
　㈡又被告與證人李文棋有以下與附表編號1至3相關之對話，茲
    分述如下：（以下以蔡、李為被告與證人李文棋之簡稱）
　⒈附表編號1部分：
  ⑴110年8月13日17時14分至同日18時50分許：
    李：我沒了
    蔡：沒辦法啊
    蔡：鎖的太突然
    李：嗯嗯
    李：算了不急
    李：順便戒一戒
    蔡：你要可以來、可以分你一些
    李：明天吧！
    蔡：恩恩
  ⑵110年8月13日21時3分至同日22時24分許：
　  蔡：（傳送「要買要快」「開放登記」「現貨免等」貼圖2
　　   次）
　  蔡：（被告撥打電話，證人李文棋未接）
　  李：幹嘛
　  蔡：（傳送「現貨免等」貼圖）
　  蔡：（傳送「開放登記」貼圖）
　  李：啥意思
　  蔡：你在顧玩、有這麼難懂嗎
　  蔡：（傳送「腦殘幾點!?」貼圖） 
  ⑶110年8月14日12時5分至同日12時30分許：
　  蔡：是誰說不打打太明顯  我是能說什麼  難不成我要說先
　　    生你要鹽糖還是奶精
　  李：下班過去啊
　  李：4
　  蔡：什麼4
  ⑷110年8月14日15時35分至同日15時39分許：
　  李：我今天會在匯給你
　  李：我要少玩了
　  蔡：你不是不知道現在缺貨
　  李：我真的要少玩啊...
　  蔡：不是我要不要拿的問題是別人要不要給你這麼多
　  李：今天說的只是要以防萬一而已
　  李：我沒說什麼啊
　  蔡：好啦、沒事啦
　  蔡：你來的時候路上小心　　　　
  ⒉附表編號2部分：　　　　　　　
  ⑴110年8月22日3時5分至同日3時36分許：
　  李：妳那有嘛？
　  蔡：你不是說不要給妳
　  蔡：（收回訊息）
　  李：噢
　  李：所以妳現在還是比較貴？
　  蔡：（收回訊息）
　  蔡：（收回訊息）
　  蔡：（收回訊息）
　  李：他一樣2
　  李：他的跟你的差不多
　  蔡：（收回訊息）
　  李：我知道
　  李：現在是我要的
　  李：真假
　  蔡：我不蠻你
　  蔡：（收回訊息）
　  李：我是有懷疑妳們的上面是同人
　  蔡：（收回訊息）
　  蔡：除非有照片
　  李：味道什麼的都一樣
　  蔡：這沒一定好嗎
　  李：新店人
　  蔡：不要在說這個了
  ⑵110年8月22日4時31分至同日5時3分許：
　  李：妳那沒有...
　  蔡：現在沒有
　  李：啥時有
　  李：1而已
　  蔡：你之前說不要給你
　  蔡：所以都給別人了
　  蔡：現在沒有
　  蔡：要明天看看
　  李：....
　  李：放假都遇到沒有
　  蔡：什麼
　  李：我今天放假
　  李：突然休
  ⑶110年8月22日7時26分：
　  蔡：你要來來啊
　  蔡：（收回訊息）
　  蔡：你沒要來我真的要睡了
　  蔡：你等一下就不要打電話吵我
　  李：噢噢
　  李：（「OK」圖案）
　  蔡：晚安
  ⑷110年8月22日8時23分至同日8時26分許：
　  李：欸欸
　  李：（撥打電話與被告通話17秒）
  ⑸110年8月22日8時59分：
　  李：到了　　　　　
  ⒊附表編號3部分：
  ⑴110年9月13日21時5分至22時29分許：
　  李：阿捏
　  李：我要1可以嘛？
　  蔡：你不是不吃了
　  李：少吃
　  蔡：這次很多人合
　  李：嗯嗯
　  蔡：現在還差4張
　  李：我早上因該可以處理到一張給你
　  蔡：因該來不及
　  李：真假
　  蔡：恩恩
  ⑵110年9月14日5時41分至7時9分許：
　  李：有幫我留嗎？
　  李：（取消通話）
　  蔡：怎麼
　  蔡：剛剛在廁所
　  李：有幫我留嗎
　  蔡：呃、你今天要
　  李：9/13星期一  中山區樂群二路282號5F（小工1個，星期
　　    二小工2個）
　  蔡：33分鐘
　  李：（撥打電話與被告通話1分12秒）
　  蔡：可是現在不太給用回的ㄟ、現
  ⑶110年9月14日7時29分至8時26分許：
　  李：很快到
　  蔡：你有辦法給現
　  蔡：這次2500
　  蔡：先給你半個行嗎、這邊還有別人的
　  李：（取消通話）
　  蔡：怎樣
　  蔡：你今天的就不用再給我了
　  李：超塞幹
　  此有被告LINE個人主頁截圖、被告與證人李文棋LINE對話截
    圖29張內容等件在卷可稽（見110年度他字第7209號偵查卷
    第89至97頁），而被告亦坦承與證人李文棋確有上開對話之
    事實(見110年度他字第7209號偵查卷第147至148頁、110年
    度偵字第46195號偵查卷第11至17頁)，故前揭通話內容確為
    真實。
　⒋觀其上開對話內容，就附表編號1部分，被告雖稱「鎖的太突
    然」，但於約35分鐘後即向證人李文棋表示「你要可以來、
    可以分你一些」，並傳送「要買要快」、「開放登記」、「
    現貨免等」之貼圖，可見已有毒品可供販賣予李文棋，李文
    棋始回覆稱「下班過去」；之後被告又稱「你不是不知道現
    在缺貨」，且稱「你來的時候路上小心」，並未拒絕證人李
    文棋前往，可見被告上開「缺貨」之所言係強調市場上毒品
    之稀缺性，並非無法提供毒品予證人李文棋；而附表編號2
    部分，被告雖稱「現在沒有」、「要明天看看」，但經過約
    3小時後即改稱「你要來來啊」，且依附表編號1、2部分之L
    INE對話，可知李文棋於對話後均有到場與被告見面；附表
    編號3部分，被告對於證人李文棋稱要購買1公克之甲基安非
    他命，回覆稱「可是現在不太給用回的ㄟ、現」，於約21分
    鐘後，再次與李文棋確認後稱「你有辦法給現」、「這次25
    00」等語，則由被告於對話中，一再與李文棋確認要求其給
    付現金，參以被告於原審及本院審理時均供稱關於附表編號
    1、2部分，證人李文棋確有聯絡要拿甲基安非他命，但未給
    證人李文棋；附表編號3部分，是無償轉讓甲基安非他命予
    證人李文棋等情（見原審卷第74、162頁、本院卷第54、72
    、75至76頁），顯見被告與證人李文棋3次見面均係從事非
    法之毒品交易。　
　㈢再者，被告於警詢時亦自白供稱：證人李文棋於110年7至9月
    間，有跟伊買過第二級毒品甲基安非他命2、3次，每次交易
    重量為0.5至1公克，都是現金交易及用LINE聯絡，在租屋處
    完成交易；附表編號3部分，是證人李文棋早上來伊租屋處
    ，本來要用2500元跟伊買甲基安非他命1公克，最後只拿0.5
    公克給證人李文棋等語明確（見110年度偵字第46195號偵查
    卷第14至16頁），足證被告確有如附表編號1至3所示販賣第
    二級毒品予李文棋之行為。被告及辯護人雖辯稱附表編號1
    、2部分因缺貨故被告未販賣第二級毒品予證人李文棋，附
    表編號3部分係轉讓甲基安非他命云云，應屬被告事後卸責
    之詞，不足採信。
　㈣按販賣毒品係違法行為，非可公然為之，而毒品本無一定之
    公定價格，是其各次買賣之價格，當亦各有差異，而或隨供
    需雙方之資力、關係之深淺、需求之數量、貨源之充裕與否
    、販賣者對於資金之需求程度，以及政府查緝之態度，進而
    為各種不同之風險評估，而為機動性之調整，是其價格標準
    ，自非一成不變，且販賣者從各種「價差」或「量差」或「
    純度」謀取利潤方式，亦有差異，然其所圖利益之非法販賣
    行為目的，則屬相同，並無二致。因之，販賣利得，除經被
    告坦承，或其價量至臻明確，確實難以究其原委。然按一般
    民眾普遍認知之毒品非法交易，向為政府查禁森嚴且重罰不
    寬貸，衡諸常情，倘非有利可圖，絕無甘冒重罰風險之理。
    從而，舉凡其有償交易，除足反證其確另基於某種非圖利本
    意之關係外，尚難因無法查悉其買進、賣出之差價，而諉無
    營利之意思，或阻卻販賣犯行之追訴。又販賣毒品者，其主
    觀上有營利之意圖，客觀上有販賣之行為即足構成，至於實
    際上是否已經獲利則非所問。即於有償交付他人之初，係基
    於營利之意思，並著手實施，而因故無法高於購入之原價出
    售，最後不得不以原價或低於原價交付他人時，仍屬販賣行
    為。查被告本身即有施用毒品之犯罪前科，此有本院被告前
    案紀錄表可稽，其對於毒品取得非易，毒品交易為檢警機關
    嚴予取締之犯罪，法律並就此設有重典處罰，當知之甚明，
    而被告販賣第二級毒品，若非有利可圖，豈有數次聯絡、犯
    險進行交易之意願，被告主觀上有營利之意圖，自甚明確。
　㈤綜上所述，被告之犯行均堪認定，本案事證明確，均應予依
    法論科。
二、論罪科刑
  ㈠核被告所為，均係犯毒品危害防制條例第4條第2項之販賣第
    二級毒品罪。被告販賣第二級毒品前，持有第二級毒品之低
    度行為，為其販賣毒品之高度行為所吸收，不另論罪。
　㈡被告前揭犯行，犯意各別，行為互殊，應予分論併罰。
三、駁回上訴之理由
  ㈠原審以被告罪證明確，並審酌被告不思努力進取，又身為智
    識健全之成年人，應知毒品對人體之危害性，竟仍圖一己私
    利出售甲基安非他命，所為殘害國民身心健康，助長社會濫
    用毒品風氣，並造成社會治安潛在危險；惟念其販賣對象單
    一、歷次交易數量僅0.5、1公克，復考量被告之素行、學歷
    、工作情形、家庭狀況、智識程度、犯罪分別之動機、目的
    、手段、金額等一切情狀，分別量處有期徒刑10年2月、10
    年2月、10年1月，並定應執行有期徒刑13年。另說明：未扣
    案被告所持用APPLE廠牌之門號0000000000號行動電話1支（
    含SIM卡1枚），應依毒品危害防制條例第19條第1項之規定
    ，宣告沒收，並依刑法第38條第4項規定，諭知於全部或一
    部不能沒收或不宜執行沒收時，追徵其價額。未扣案之犯罪
    所得6,500元（附表編號1、2部分，依刑法第38條之1第1項
    規定以最有利於被告之計算方式，即2次犯行所得均以最低
    之2,500元計算；而附表編號3之犯罪所得1,500元)應依刑法
    第38條之1第1項前段、第3項規定，宣告沒收，於全部或一
    部不能沒收時，追徵其價額。經核認事用法、沒收均無違誤
    ，量刑亦屬妥適。
  ㈡被告上訴意旨略以：被告否認有何販賣第二級毒品之犯行，
    僅供稱就附表編號3部分係轉讓毒品、轉讓禁藥云云。惟被
    告否認販賣第二級毒品部分，業經本院指駁如前，被告猶執
    陳詞提起上訴，並無理由，應予駁回。
據上論斷，應依刑事訴訟法第368條，判決如主文。
本案經檢察官吳姿函提起公訴，檢察官曾文鐘到庭執行職務。　
中　　華　　民　　國　　111 　年　　11　　月　　30　　日
                  刑事第十一庭  審判長法　官  張江澤
                                      法　官  梁志偉
                                      法　官  章曉文
以上正本證明與原本無異。
如不服本判決，應於收受送達後20日內向本院提出上訴書狀，其
未敘述上訴之理由者並得於提起上訴後20日內向本院補提理由書
（均須按他造當事人之人數附繕本）「切勿逕送上級法院」。
                                      書記官  賴又瑄
中　　華　　民　　國　　111 　年　　11　　月　　30　　日
附表：
編號 時          間 數       量 價    格 1 110年8月14日17時至18時許 1公克之甲基安非他命 2500元至3000元 2 110年8月22日8時59分許 1公克之甲基安非他命 2500元至3000元 3 110年9月14日7時39分許 0.5公克之甲基安非他命 1500元 

附錄本案論罪科刑法條
毒品危害防制條例第4條
製造、運輸、販賣第一級毒品者，處死刑或無期徒刑；處無期徒
刑者，得併科新臺幣3千萬元以下罰金。
製造、運輸、販賣第二級毒品者，處無期徒刑或10年以上有期徒
刑，得併科新臺幣1千5百萬元以下罰金。
製造、運輸、販賣第三級毒品者，處7年以上有期徒刑，得併科
新臺幣1千萬元以下罰金。
製造、運輸、販賣第四級毒品者，處5年以上12年以下有期徒刑
，得併科新臺幣5百萬元以下罰金。
製造、運輸、販賣專供製造或施用毒品之器具者，處1年以上7年
以下有期徒刑，得併科新臺幣1百50萬元以下罰金。
前五項之未遂犯罰之。